臺灣宜蘭地方法院刑事判決　　　　　　　 95年度易字第386號
公　訴　人　臺灣宜蘭地方法院檢察署檢察官
被　　　告　丁○○
上列被告因犯傷害等案件，經檢察官提起公訴（94年度偵字第32
61號），本院判決如下：
    主  文
丁○○傷害人之身體，處拘役貳拾日，如易科罰金，以銀元參佰
元即新臺幣玖佰元折算壹日；又公然侮辱人，處拘役貳拾日，如
易科罰金，以銀元參佰元即新臺幣玖佰元折算壹日；又以加害生
命之事，恐嚇他人致生危害於安全，處拘役貳拾日，如易科罰金
以銀元參佰元即新臺幣玖佰元折算壹日。應執行拘役伍拾日，如
易科罰金，以銀元參佰元即新臺幣玖佰元折算壹日。
    事  實
一、丁○○與乙○○間因土地拍賣事宜而生不睦，於民國94年10
    月13日上午9時30分許，乙○○因土地遭傾倒廢棄物之事而
    與友人丙○○駕車前往丁○○位於宜蘭縣三星鄉○○○路29
    9號住處後方，欲會同有關機關會勘，丁○○見乙○○前來
    ，於乙○○開啟車門之際，竟基於普通傷害之犯意，徒手用
    力拉扯乙○○之頸部及手部，將乙○○拉出車外，造成乙○○受有後頸部、左臂多處挫擦傷之傷害，丁○○竟又另行基
    於公然侮辱之犯意，以「丈夫死了，亂姘、姘這個姘那個」
    、「幹你老母，幹你臭雞巴」等客觀上足以貶抑人格及社會
    評價之言詞辱罵乙○○，復另起意出言恐嚇乙○○稱：「全
    家死光光，讓你死得很難看」等語，以此加害生命之事恫嚇
    乙○○，使乙○○心生畏懼，致生危害於安全。
二、案經乙○○訴由宜蘭縣警察局三星分局報請臺灣宜蘭地方法
    院檢察署檢察官偵查起訴。
    理      由
一、訊據被告丁○○固坦認有與告訴人乙○○發生口角爭執，惟
    矢口否認有何傷害、公然侮辱及恐嚇之犯行，辯稱：我用手
    拍他的車子，請他讓路，後來乙○○及同車男子一起下車，
    並作勢要打我，我抓住乙○○的手，並告訴他我是要去現場
    會勘，我沒有傷害乙○○，也沒有對他公然侮辱及恐嚇云云
    。經查：
（一）上開犯罪事實，業據告訴人乙○○於警詢指述甚詳及於本
      院審理中證述：「我車子一到，被告就靠近我車子，用力
      拍打我的引擎蓋而且靠近我的車窗拍打，叫給我死出來，
      你給我出來，我一打開車門，被告就一手抓著我的頸部，
      一手捉住我的左手，造成我頸部及左手受傷‧‧‧被告一
      直抓著我，又說我先生死掉了，我跟這個姘那個姘，以及
      幹你老母，幹你臭雞巴，過程中被告的朋友一直阻止被告
      ，但被告還是一直講，又說要讓我全家死光光，要我死的
      很難看」等語明確，並經證人丙○○於警詢時證稱：「（
      被告）剛開始辱罵乙○○說丈夫死了，亂姘，姘這個姘那
      個，有幾個臭錢有什麼了不起，幹什麼買我的地，穿的一
      表體面，不得好下場，全家死光光，讓你死的很難看，又
      一面強拉乙○○的手臂及頸項，一面辱罵三字經說幹你老
      母，幹你臭雞巴等語言」等語，且於本院到庭結證稱：「
      被告看到我們的車輛就衝過來，而且用手拍打乙○○的車
      ，然後邊走邊罵，乙○○還被被告從駕駛座拉下來，而且
      出言命令乙○○下車，乙○○說手臂痛到受不了，在會勘
      結束後去三星鄉衛生所驗傷，後來就直接到警察局製作筆
      錄，詳細情形就如同我在警察局講的內容，因為那時候記
      憶最清楚，講的最詳細‧‧‧被告有罵一些髒話，他罵我
      們為什麼不下車在車上搞什麼好事」等語，核證人丙○○
      所證述之情節，均與告訴人乙○○於警詢及本院審理時證
      述之情節相符，而乙○○於案發當日，即至宜蘭縣三星鄉
      衛生所驗傷之結果，確受有後頸部、左臂多處挫擦傷之傷
      害，此有宜蘭縣三星鄉衛生所診斷證明書在卷可稽，依該
      驗傷單所記載之傷勢，亦與告訴人乙○○指述受傷害之方
      法吻合，自堪採信為真實。
（二）至證人甲○○雖證稱：「被告與告訴人講話很大聲，我才
      走過去，我有看到告訴人的手舉起來，被被告抓住‧‧‧
      我後來聽到的是告訴人的車子擋到被告的車子無法通過。
      」等語，然證人甲○○亦證述其並未聽聞被告與告訴人吵
      架之內容，其係後來才到現場，故可知證人甲○○係於被
      告與告訴人發生爭執後才至現場，其所為證詞，自無從為
      被告有利之認定。參以被告自承與告訴人確發生口角爭執
      ，且依證人甲○○證述其於事後到場亦見聞被告與告訴人
      講話很大聲之情節觀之，足見被告與告訴人當時確實發生
      嚴重之言語衝突，故告訴人指述被告口出惡言侮辱及恐嚇
      之情節，實與當時雙方口角爭執之常情相符，且亦與證人
      丙○○在場見聞之情節相吻合，自堪信為真實。綜上所述
      ，本件事證明確，被告空言否認犯行，自不足採，被告傷
      害、公然侮辱及恐嚇之犯行堪以認定，應依法論科。
二、查被告行為後，前於94年2月2日修正公布之刑法，已自95年
    7 月1日起施行，其中修正後刑法第2條之規定，乃係關於新
    舊法比較適用之準據法，其本身無關行為可罰性要件之變更
    ，故於95年7月1日刑法修正施行後，如有涉及比較新舊法之
    問題，即應逕依修正後刑法第2條第1項規定，為「從舊從輕
    」之比較（最高法院九十五年度第八次刑事庭會議決議意旨
    參照）。經查：
（一）刑法第277條第1項、第305條、第309條第1項雖均未修正
      ，然於上開刑法及其施行法修正施行前，依罰金罰鍰提高
      標準條例第1條前段規定，刑法第277條第1項、第305條、
      第309條第1項所定罰金刑部分之法定刑度分別係提高為銀
      元1萬元、3000元、3000元以下，最低刑度則依修正前刑
      法第33條第5款規定，均為銀元1元即新臺幣3元以上。嗣
      因刑法施行法第1條之1已增訂：「中華民國九十四年一月
      七日刑法修正施行後，刑法分則所定罰金之貨幣單位為新
      臺幣；九十四年一月七日刑法修正時，刑法分則編未修正
      之條文定有罰金者，自九十四年一月七日刑法修正施行後
      ，就其所定數額提高為三十倍，但七十二年六月二十六日
      至九十四年一月七日新增或修正之條文，就其所定數額提
      高為三倍。」，自應優先於罰金罰鍰提高標準條例適用；
      又修正後刑法第33條第5款亦已將罰金刑調整為新臺幣100
      0元以上，以百元計算，是比較修正前後刑度結果，修正
      後之規定對被告並非較為有利。
（二）修正後刑法第41條第1項前段有關易科罰金折算標準之規
      定為：「犯最重本刑為五年以下有期徒刑以下之刑之罪，
      而受六個月以下有期徒刑或拘役之宣告者，得以新臺幣一
      千元、二千元或三千元折算一日，易科罰金。」，而修正
      前同條項就易科罰金之折算標準係規定：「得以一元以上
      三元以下折算一日，易科罰金」，再依修正前罰金罰鍰提
      高標準條例第2條（現已刪除）之規定，就其原定數額提
      高為100倍折算1日，即係以銀元100元、200元、300元折
      算1日，折算為新臺幣幣值後，則為以新臺幣300元、600
      元、900元折算1日。是比較修正前後之易科罰金折算標準
      ，自以行為時即修正前之規定，較有利於被告。本案既仍
      適用修正前刑法第41條第1項前段之規定定被告易科罰金
      之折算標準，自仍應適用修正前罰金罰鍰提高標準條例第
      2條之規定提高折算之罰金數額，亦此敘明，且為免與刑
      法第41條第1項修正施行後所定易科罰金折算標準改採新
      臺幣計算產生混淆誤解起見，另引用現行法規所定貨幣單
      位折算新臺幣條例第2條明定易科罰金折算標準及折算新
      臺幣之數額，以資明確。
（三）綜合上述各條文修正前後之比較後，適用修正後之刑法及
      刑法施行法等相關法律規定並未對被告更為有利，揆諸前
      揭刑法第2條第1項前段之規定，即應一體適用修正前刑法
      之規定。
三、核被告丁○○所為，係犯修正前刑法第277條第1項之傷害罪
    、第309條第1項之公然侮辱罪及第305條之恐嚇危害安全罪
    。被告所犯上開三罪，犯意各別，行為互殊，應分論併罰。
    爰審酌被告因與告訴人土地糾紛而生怨隙發生爭執，即出手
    傷害告訴人，侵害他人身體法益，並出言公然侮辱及恐嚇，
    其對告訴人所生之危害、犯罪動機、手段、犯後態度等一切
    情狀，分別量處如主文所示之刑，各諭知易科罰金之折算標
    準，並定其應執行之刑，及諭知易科罰金之折算標準。
據上論斷，應依刑事訴訟法第299條第1項前段，刑法第2條第1項
前段，修正前刑法第277條第1項、第305條、第309條第1項、第
41條第1項前段、第51條第6款，罰金罰鍰提高標準條例第1條前
段，修正前罰金罰鍰提高標準條例第2條，現行法規所定貨幣單
位折算新臺幣條例第2條，判決如主文。
本案經檢察官賴慶祥到庭執行職務。
中　　華　　民　　國　　96　　年　　1 　　月　　30　　日
                  刑事第二庭審判長法  官  黃永勝
                                  法  官  楊坤樵
                                  法  官  鄭貽馨
以上正本證明與原本無異。
如不服本判決應於收受本判決後10日內向本院提出上訴書狀，其
未敘述上訴理由者，並得於提起上訴後10日內向本院補提理由書
狀(均須按他造當事人之人數附繕本)「切勿逕送上級法院」。
                                  書記官  林嘉萍
中　　華　　民　　國　　96　　年　　1 　　月　　31　　日
附錄本案論罪科刑法條全文
中華民國刑法第277條第1項
傷害人之身體或健康者，處 3 年以下有期徒刑、拘役或 1 千元
以下罰金。
中華民國刑法第305條
以加害生命、身體、自由、名譽、財產之事，恐嚇他人致生危害
於安全者，處 2 年以下有期徒刑、拘役或 3 百元以下罰金。
中華民國刑法第309條第1項
公然侮辱人者，處拘役或 3 百元以下罰金。
